臺灣高等法院民事判決　　　　　　　　　　　　　　　九十三年度訴易字第一二號
　　原　　　告　甲○○
　　被　　　告　乙○○
　　　　　　　　丙○○
右當事人間侵權行為損害賠償事件，經本院於民國九十三年五月五日言詞辯論終結，
判決如左︰
    主      文
被告應連帶給付原告新臺幣壹拾捌萬肆仟元及自民國九十二年十月二十二日起至清償
日止按年息百分之五計算之利息。
原告其餘之訴駁回。
訴訟費用由被告連帶負擔二分之一，餘由原告負擔。
    事      實
甲、原告方面：
壹、聲明：
  被告應給付原告（減縮為）新臺幣（下同）四十二萬五千五百元及自起訴狀繕本送
  達翌日起至清償日止按年息百分之五計算之利息。
貳、陳述：
一、被告乙○○、丙○○與訴外人楊晏泯於九十二年三月二十一日凌晨三時十六分許
    ，共同前往台北縣新莊市○○路五０三號，被告二人進入上址停車場內後，由乙
    ○○前引，丙○○以自有之曳引車頭竊取原告所有牌照號碼ＣＸ－９７號傾卸式
    車斗，得手後將該車斗拖往台北縣五股鄉○○○路及中興路口停放，為台灣板橋
    地方法院檢察署以共同竊盜為由提起公訴。
二、查前開ＣＸ－９７號傾卸式車斗為原告所有，有汽車貨運業接受個別經營者委託
    服務契約書可稽，因被告之竊盜行為致原告受有損害，爰依侵權行為之法律關係
    ，請求被告賠償損害如下：
  (一)前開車斗為原告謀生之工具，為被告等竊盜致原告無法營業而生營業之損失，自
    九十二年三月二十一日失竊，同年月二十六日尋獲、二十七日進場維修，同年四
    月十二日修復，有報案單及證明書可稽，而依台北縣汽車貨運商業同業公會出具
    之證明書，原告平均每日有八千元之收入，此係扣除司機的薪資及油錢後淨賺的
    部分。則原告共二十三天無法營業，共計損失為十八萬四千元。
  (二)被告偷竊前開車斗後將其毀損，有照片可稽，原告尋獲後非修復無法營業，除前
    開營業損失外，並支出修理費二十四萬一千五百元，有統一發票可稽，依民法第
    一百九十六條規定，被告應連帶負損害賠償責任。
三、另前開車斗係原告於九十一年十二月二十三日以三十三萬元向訴外人張慶華購買
    ，原係使用於載運砂石，原告購入後用於載運土漿，為防滲漏及便於傾倒，而支
    出二十一萬七千元強化防漏設備及提高傾斜度。故該車斗價值為五十四萬七千元
    ，且已折舊過一次。
參、證據：提出證明書、估價單、統一發票、車輛買賣契約書、台北縣汽車貨運商業
    同業工會函、汽車貨運業接受個別經營者（寄行）委託服務契約書、台北縣政府
    警察局砂石車車斗失竊電腦輸入單、台北縣政府警察局砂石車車斗尋獲電腦輸入
    單各一件，及照片十五張為證。
乙、被告方面：被告乙○○未於言詞辯論期日到場，亦未提出任何書狀作何聲明及陳
    述，另被告丙○○之聲明及陳述如左：
壹、聲明：原告之訴駁回。
貳、陳述：
    原告之車斗是買二手貨，僅需二十多萬，且其主張每天八千元之損失非純利。另
    原告對於車斗未損壞部分亦換新，被告不同意其主張之修理費。
丙、本院依職權調閱本院九十二年度上易字第二八八七號等被告竊盜案件卷宗。
    理      由
一、被告乙○○經合法通知未於言詞辯論期日到場，核無民事訴訟法第三百八十六條
    所列各款情形，爰依原告之聲請由其一造辯論判決，先予說明。
二、原告起訴主張：被告乙○○、丙○○於民國九十二年三月二十一日凌晨三時十六
    分許，共同前往台北縣新莊市○○路五０三號停車場後，由被告乙○○前引，丙
    ○○以自有之曳引車頭竊取伊所有牌照號碼ＣＸ－９７號傾卸式車斗，得手後先
    將該車斗拖往台北縣五股鄉○○○路及中興路口停放等情，業經本院刑事庭以九
    十二年度上易字第二八八七號案件判處被告二人共同竊盜罪刑確定在案。爰依侵
    權行為之法律關係，請求被告連帶賠償伊所受損害減縮為新台幣（下同）四十二
    萬五千五百元並加計法定遲延利息等語。
    被告丙○○則以：原告之車斗是二手貨，僅需二十多萬，且其主張每天八千元之
    損失並非純利。另原告對於該車斗未損壞部分亦換新，伊不同意其主張之修理費
    等語，資為抗辯。
三、原告主張：被告二人於九十二年三月二十一日凌晨三時十六分許，共同前往台北
    縣新莊市○○路五０三號停車場後，由被告乙○○前引，丙○○以自有之曳引車
    頭竊取伊所有牌照號碼ＣＸ－９７號傾卸式車斗，得手後先將該車斗拖往台北縣
    五股鄉○○○路及中興路口停放，經本院刑事庭以九十二年度上易字第二八八七
    號案件判處被告二人共同竊盜，乙○○處有期徒刑七月、丙○○處有期徒刑六月
    確定等情，業經本院依職權調閱本院上開刑事案卷查明屬實，並有本院刑事判決
    正本一件附卷可稽，且為被告所不爭執，應堪信實。
四、按數人共同不法侵害他人之權利者，連帶負損害賠償責任，民法第一百八十五條
    第二項定有明文。本件被告共同竊取原告上開車斗，既經認定已如上述。則原告
    依上開規定請求被告連帶賠償其損害，即屬有據。茲就原告請求之各項金額應否
    准許分述如左：
  (一)原告主張上開車斗為被告共同竊取，致伊受有二十三天不能營業之損失十八萬四
    千元部分：原告主張上開車斗自九十二年三月二十一日為被告共同竊取，至同年
    月二十六日尋獲、同月二十七日進場維修，同年四月十二日修復，依台北縣汽車
    貨運商業同業公會出具之證明，原告平均每日有八千元之收入，此係扣除司機的
    薪資及油錢後淨賺的部分，則原告計二十三天無法營業之損失共為十八萬四千元
    等情，業據提出報案單、證明書及台北縣汽車貨運商業同業公會出具之證明書各
    一件附卷可稽，被告丙○○對上開文書之真正並不爭執，足見原告主張其平均每
    日有八千元之純利收入，要屬可信，被上訴人丙○○辯稱原告主張每天八千元之
    損失並非純利云云要非可採。另被告乙○○則於相當時期受合法通知，於言詞辯
    論期日不到場，亦未提出準備書狀爭執，依民事訴訟法第二百八十條第三項準用
    同條第一項規定，應視同自認，是原告此部分主張即屬有據。從而原告依侵權行
    為之法律關係，請求被告連帶賠償十八萬四千元及自起訴狀繕本送達翌日即九十
    二年十月二十二日起至清償日止按年息百分之五計算之利息，即屬正當，應予准
    許。
  (二)原告另主張：被告共同偷竊前開車斗後將其毀損，有照片可稽，伊尋獲後非修復
    無法營業，除前開營業損失外，並支出修理費二十四萬一千五百元，並提出統一
    發票一件為證，依民法第一百九十六條規定，請求被告應連帶賠償上開金額一節
    ，惟按因犯罪而受損害之人，於刑事訴訟程序始得附帶提起民事訴訟，對於被告
    及依民法負賠償責任之人，請求回復其損害，刑事訴訟法第四百八十七條第一項
    規定有明文。是附帶民事訴訟之提起，必以刑事訴訟程序之存在為前提，若刑事
    訴訟未經提起公訴或自訴，即不得對於應負賠償責任之人，提起附帶民事訴訟（
    最高法院二十九年附字第六四號判例參照）。查原告主張被告共同偷竊前開車斗
    後將該車斗毀損，固據照片為證，然此部分毀損之犯罪事實之刑事訴訟並未經檢
    察官提起公訴或原告提起自訴，依上開說明，即不得對於應負賠償責任之人，提
    起附帶民事訴訟。是原告此部分對被告提起附帶民事訴訟請求其連帶賠償上開損
    害二十四萬一千五百元並加計法定遲延利息，即非合法，應予駁回。
五、兩造其餘之攻擊防禦方法暨聲明所用之證據，核與本件判決之結果均不生影響，
    已無再予論述之必要，併此敘明。
據上論結：本件原告之訴為一部有理由，一部不合法，依民事訴訟法第七十九條、第
八十五條第二項、第四百六十三條、第三百八十五條第一項前段判決如主文。
中　　　華　　　民　　　國　　九十三　　年　　　五　　　月　　 十二 　　日
                                民事第九庭
                                    審判長法  官  李  瓊  蔭
                                          法  官  張      蘭
                                          法  官  楊  豐  卿
正本係照原本作成。
不得上訴。
中　　　華　　　民　　　國　　九十三　　年　　　五　　　月　　 十二 　　日
　　　　　　　　　　　　　　　　　　　　　書記官  殷  丹  妮
